【裁判字號】    99,交聲,1288
【裁判日期】    991014
【裁判案由】    違反道路交通管理處罰條例聲明異議
【裁判全文】
臺灣桃園地方法院交通事件裁定    99年度交聲字第1288號
原處分機關  交通部公路總局新竹區監理所中壢監理站
異  議  人
即受處分人  甲○○
上列異議人即受處分人因違反道路交通管理處罰條例事件，對於
原處分機關於民國99年8 月31日以壢監裁字第裁53-DB0000000號
違反道路交通管理事件裁決書所為之處分，聲明異議，本院裁定
如下：
    主  文
異議駁回。
    理  由
一、按汽車駕駛人，駕駛汽車經測試檢定有下列情形之一者，處
    新臺幣15000 元以上60000 元以下罰鍰，並當場移置保管該
    汽車及吊扣其駕駛執照一年；因而肇事致人受傷者，並吊扣
    其駕駛執照2 年。致人重傷或死亡者，吊銷其駕駛執照，並
    不得再考領：一、酒精濃度超過規定標準。二、吸食毒品、
    迷幻藥、麻醉藥品及其相類似之管制藥品。汽車駕駛人拒絕
    接受第1 項測試之檢定者，處新臺幣60000 元罰鍰，並當場
    移置保管該汽車及吊銷該駕駛執照，道路交通管理處罰條例
    第35條第1 項、第4 項前段分別定有明文。又按汽車駕駛人
    曾依第35條第4 前段規定吊銷駕駛執照者，3 年內不得考領
    駕駛執照；因違反本條例及道路交通安全規則之規定，受吊
    銷駕駛執照處分時，吊銷其執有各級車類之駕駛執照，此亦
    為同條例第67條第2 項前段、第68條所明定。
二、原處分意旨略以異議人即受處分人甲○○於民國99年8 月26
    日凌晨零時43分許，騎乘車牌號碼502-CPK 號重型機車，在
    桃園縣中壢市○○○○○路口時，因「酒後駕車當事人拒絕
    酒測經警方三次告知相關權利」之違規行為，經桃園縣政府
    警察局中壢分局中壢派出所警員攔檢後依違反道路交通管理
    處罰條例第35條第4 項規定，填製桃警局交字第DB0000000
    號舉發違反道路交通管理事件通知單（下稱舉發單）舉發；
    異議人於到案日期前至到案處所聽候裁決，原處分機關即交
    通部公路總局新竹區監理所中壢監理站遂依據道路交通管理
    處罰條例第35條第4 項（漏載前段）、第67條第2 項（漏載
    前段）及違反道路交通管理事件統一裁罰基準及處理細則第
    43條、44條及第67條之規定，於99年8 月31日裁處異議人
    60000 元罰鍰，吊銷駕駛執照，3 年禁考。
三、異議人聲明異議意旨略以：當時因想買東西吃，騎乘502-CP
    K 號重型機車至上開地點之萊爾富便利超商前停車，約5 至
    10分鐘後，在騎樓走廊下，突然有3 、4 位警察走過來要對
    我酒測，但我當時沒喝酒，所以選擇保持沈默，當時我只是
    1 個路人，爰請求撤銷原處分云云。
四、經查：
（一）異議人對有於上開時地、騎乘502-CPK 號重型機車，並在
      中壢市○○○○○路口之萊爾富便利超商前騎樓下為警攔
      檢一節不爭執，復經證人即警員李明德證述屬實，並有上
      開舉發單、裁決書在卷可查，此部分堪信為真。
（二）證人即警員李明德到院結證稱：我與其他2 位警員共3 位
      ，執勤的位置是在延平路上，副所長邱信憲是站在延平路
      與元化路口的萊爾富處，副所長看到異議人從元化路往火
      車站的方向騎乘機車，異議人見到我們在執行勤務，就把
      機車停在萊爾富旁的車道上後走進走廊，副所長上前盤查
      之後，發現異議人身上有酒味，就用無線電呼叫我們支援
      ，我走過去到場時，異議人是站在便利商店外的走廊上，
      神情看起來有點恍惚，我有聞到酒味，我們請異議人實施
      酒測，但是異議人不發一語，我們告知3 次權利異議人仍
      不發一語，並拒絕配合實施酒測，現場我們有錄音及錄影
      等語明確（參本院卷第23頁背面）。並有證人所提出之桃
      園縣政府警察局中壢分局中壢派出所勤務分配表1 紙、攔
      檢異議人之現場錄影光碟1 張在卷可查（參同卷第26頁、
      證物袋）。
（三）本院當庭勘驗該光碟內容，結果以：播放時間為99年8 月
      26日0 時22分起，異議人站在走廊，現場有3 至4 名警員
      ，制服警員有告知異議人配合實施酒測，異議人不配合，
      制服警員並有告知不配合酒測之結果，將受到開單舉發等
      語，惟異議人仍不配合，異議人與警方在現場計至0 時43
      分止，異議人均未實施酒測一節，有勘驗筆錄附卷可稽（
      參同卷第23頁背面）。
（四）再參酌上開勤務分配表記載當時係執行取締酒駕勤務，並
      佐以證人即警員李明德、及光碟內容顯示之現場其他制服
      警員均與異議人素不相識，且為依法令從事取締酒駕勤務
      工作之人，對違規行為人並無主觀之好惡，更無任何怨隙
      ，衡諸常情，並無必要杜撰異議人違規事實而甘冒觸犯偽
      證罪風險之理由，其等應確係看到異議人騎車前來，而異
      議人確有受酒測要求而拒絕接受測試檢定，才開單舉發，
      故證人李明德證詞足堪採信，應認異議確實有上揭違規行
      為無誤。再者，員警既係因目睹異議人騎乘機車前來、復
      聞到異議人身上有酒味，故認其有酒後駕車嫌疑，而請異
      議人實施酒測，異議人復不否認係騎乘上開機車至萊爾富
      便利商店前停下，則此際員警並非毫無端緒、隨機地就1
      名單純站立走廊下之路人，令其實施酒測，乃係根據合理
      懷疑請異議人測試檢定是否有酒精濃度超過標準之情形，
      而一般人若未飲酒，駕駛動力交通工具行駛道路上，遇警
      員臨檢時，當係配合酒測，惟恐被誤會有酒駕而遭受不白
      之冤，異議人既辯稱未飲酒，則異議人為警攔檢當時正處
      於可能遭受不白之冤之際，乃異議人不是配合酒測，並以
      酒測結果證明自己未飲酒駕車而還其清白，異議人居然是
      選擇沈默，並消極不語、不配合酒測，異議人此舉令人對
      其清白產生懷疑。又查，異議人曾於98年10月14日因酒後
      駕車犯行，經臺灣桃園地方法院檢察署檢察官於98年11月
      30日以98年偵字第25722 號為緩起訴處分，緩起訴期間為
      1 年、緩起訴確定後6 個月內向國庫支付25000 元，並參
      加酒駕認知輔導教育1 場次，緩起訴期間為99年1 月19
      日至100 年1 月18日等節，有該緩起訴處分書1 紙、臺灣
      高等法院被告前案紀錄表1 紙在卷可查；本院綜合前揭證
      人、證據資料參酌互核後，認為異議人在前次酒後駕車緩
      起訴期間未屆滿前，於上開時地再度酒後駕車，因見警方
      臨檢，心虛將機車轉進萊爾富便利超商前停放，試圖規避
      警方取締，惟警員仍上前盤查並請其配合實施酒測，異議
      人惟恐再度酒後駕車之行為致其緩起訴處分遭撤銷，乃消
      極不語、亦不配合酒測之可能性極高。異議人所辯當時只
      是路人，又沒飲酒，所以不配合酒測云云，所辯異於常情
      、復與證人李明德所述不符，不足採信。
（五）綜合上開說明，本院認異議人確有「拒絕接受酒精濃度測
      試之檢定」之違規行為。異議人前揭辯稱並無理由，顯難
      採信。
五、關於吊銷駕駛執照處分效力與執行方式之法令依據，應依據
    道路交通管理處罰條例第68條規定，然該條業於94年12月14
    日修正，並於95年2 月27日經行政院以院臺交字第09500828
    98號令發布定自95年3 月1 日施行（下稱修正後）。按94年
    12月14日修正前（下稱修正前）道路交通管理處罰條例第68
    條係規定：「汽車駕駛人因違反本條例及道路交通安全規則
    之規定，受『吊扣或吊銷』駕駛執照處分時，『吊扣或吊銷
    』其持有各級車類之駕駛執照。」，而修正後之道路交通管
    理處罰條例第68條規定則係：「汽車駕駛人，因違反本條例
    及道路交通安全規則之規定，受『吊銷』駕駛執照處分時，
    『吊銷』其持有各級車類之駕駛執照。」，其立法理由略以
    ：「原條文將違法或違規駕駛人所持有各級車輛之駕駛執照
    一併吊扣或吊銷失之過酷，影響人民工作及生活過鉅，爰修
    正之。」等語，有道路交通管理處罰條例第68條審查報告可
    資查考（見立法院公報第94卷第70期第135 頁至138 頁），
    是綜觀前開法條及修法說明，通過之修正條文既未將該條全
    數刪除，而僅係將道路交通管理處罰條例第68條原有條文中
    之「吊扣或」三字刪除，故受「吊扣」駕駛執照處分時，固
    不再吊扣其持有各級車類之駕駛執照，然於受「吊銷」駕駛
    執照處分時，仍應吊銷其持有各級車類之駕駛執照至為明確
    。就修正後道路交通管理處罰條例第68條之規定觀之，受吊
    扣駕駛執照處分，不再吊扣其持有各級車類之駕駛執照，僅
    於受吊銷駕駛執照處分時，始吊銷其持有各級車類之駕駛執
    照，而限縮修正前條文之適用範圍，即受吊扣駕駛執照處分
    ，不在本條規定適用之列，是該條已經考量人民工作、生活
    及人格自由發展，禁止異議人於3 年內考領駕駛執照，亦與
    該處分所追求之公共利益，即用路大眾之用路安全具關聯性
    ，該處分所侵害之工作權亦僅限於駕駛車輛部分，其手段與
    目的間尚無不當連結或輕重顯失衡，該條規定自無違反比例
    、必要、平等原則與自由權。
六、綜上所述，異議人有於上開時、地拒絕酒測之違規行為，原
    處分機關依道路交通管理處罰條例第35條第4 項（漏載前段
    ）、第67條第2 項前段及違反道路交通管理事件統一裁罰基
    準及處理細則第43條、44條及第67條之規定，裁處異議人
    60000 元罰鍰，吊銷駕駛執照並3 年內禁考執照之處分，於
    法核無不合，異議人猶執前詞指摘原處分不當，非有理由，
    應予駁回。
據上論斷，應依道路交通管理處罰條例第87條第2 項、道路交通
案件處理辦法第19條，裁定如主文。
中    華    民    國    99    年    10    月    14    日
                    交通法庭  法  官   楊麗文
以上正本證明與原本無異。
如不服本裁定，應於裁定送達後5日內向本院提出抗告狀。
                              書記官   柯凱騰
中    華    民    國    99    年    10    月    14    日

司法院資訊處製作；財團法人民間司法改革基金會備份。
